臺灣高等法院臺中分院刑事判決
111年度金上訴字第1272號
1293號
上  訴  人  臺灣臺中地方檢察署檢察官
被      告  林立倫


            蘇信維


上列上訴人因被告等加重詐欺等案件，不服臺灣臺中地方法院11
0年度金訴字第436號中華民國111年3月24日、4月28日第一審判
決（起訴案號：臺灣臺中地方檢察署109年度偵字第22437號），
提起上訴，本院判決如下：
    主  文
上訴駁回。
    理  由
一、本件被告辛○○（以下僅稱姓名）經合法傳喚，無正當理由不
    到庭，爰不待其陳述，逕行判決，合先說明。
二、本案經本院審理結果，認第一審判決諭知被告林立倫（以下
    僅稱姓名）、辛○○無罪，認事用法均無違誤，應予維持，並
    引用其等第一審判決書記載之證據及理由（如附件）。
三、檢察官上訴意旨略以：
　㈠現今詐欺集團分工細緻，為避免遭受追查，往往直接與寄送
    包裹之人聯繫者，與領取包裹之人非為同一人，自不能以林
    立倫、辛○○並非實際與告訴人即證人甲○○（以下僅稱姓名）
    聯繫之人，即認其等對包裹內容物係供詐欺集團成員使用之
    帳戶乙節無直接或間接故意。又辛○○受真實姓名年籍均不詳
    之綽號「大牛」之人所託，林立倫則受辛○○所託領取包裹，
    該包裹之收貨人係其等所不認識之第三人，應可知悉、認識
    所領取之包裹可能內含詐欺被害人所得之金融帳戶，並為規
    避查緝係與不法詐欺犯行有關，竟仍為之，足認其主觀上存
    有與詐欺集團共同為詐欺行為之不確定故意。
　㈡林立倫辯稱：我怕警方不相信我的說詞，便於車上撥打辛○○
    的聯繫電話，並開擴音要警方協助錄音，辛○○於通訊中表示
    包裹是正常的才會請我協助領取，其包裹並無異常等語；辛○○則辯稱：當時「大牛」不在臺中，所以請我前往領取包裹
    ，我也沒空，所以改請林立倫前往領取包裹，「大牛」說裡
    面的是蝦皮商品，我也有向林立倫表示裡面不會有奇怪的東
    西等語，均明顯為其等狡辯之詞，自不能互為佐證、合理化
    其等上開辯詞，而認其等並無起訴之犯罪事實。
　㈢雖林立倫於民國110年9月15日原審準備程序時辯稱：我被偵
    查隊帶回去的時候林姓員警有幫我錄音，我當時有打電話給
    辛○○問我當時去領的包裹有沒有問題，辛○○跟我說沒有問題
    ，是蝦皮的東西等語。然原審顯然忽略此極有可能係辛○○發
    現林立倫已遭逮捕（許多詐欺集團成員指揮下線領取包裹或
    現金時，均會在附近等候、監視，以利下線成員得手後，可
    立即聯繫取回包裹或現金，並避免發生「黑吃黑」之情況發
    生），遂以前開內容回應林立倫，企圖日後脫免自身罪責，
    所刻意創造出來之對話內容。此參以辛○○為警查獲時亦辯稱
    ：之前「大牛」也有向我表示包裹內只是蝦皮購物之商品等
    語，更可證明林立倫與辛○○前開通話內容，係其等為意圖脫
    免刑責而刻意為之。又其等通話時過程究係為何，應有傳喚
    在場警員到庭作證之必要，以釐清上開通話發生之前因後果
    ，然原審卻漏未傳喚，亦未審酌前揭之可能性，僅以其等之
    辯詞與員警之偵查報告書，即作成對其等有利之判決，難謂
    適法。
　㈣又林立倫於本案發生時（109年3月13日）之緊接期間（109年
    4月11日前），亦有因加入詐欺集團並交付金融卡予下線車
    手領取贓款之行為，為臺灣臺中地方法院以110年度金訴字
    第508號判決分別判處有期徒刑1年6月及1年3月，足認林立
    倫於本案發生當時，早已受詐欺集團上手信任，由其擔任交
    付金融卡並指揮下線領款後再向下線收取贓款而輾轉交付予
    上手之「車手頭」角色。林立倫既於詐欺集團中，具有一定
    之工作地位，自應對於本案領取陌生第三人之包裹，高度內
    含詐欺被害人所得之金融帳戶，有所認識。原審漏未審酌此
    情，遽對其等為無罪之判決，自難認為允當（見本院1272號
    卷第9至12頁，1293號卷第7至9頁）。
四、按犯罪事實應依證據認定之，無證據不得認定犯罪事實，又
    不能證明被告犯罪者，應諭知無罪之判決，刑事訴訟法第15
    4條第2項及第301條第1項分別定有明文。其次，刑事訴訟法
    上所謂認定犯罪事實之證據，係指足以認定被告確有犯罪行
    為之積極證據而言；如未能發現相當證據或證據不足以證明
    ，自不能以推測或擬制之方法，以為裁判基礎（最高法院29
    年上字第3105號、40年台上字第86號判決意旨參照）。復按
    刑法上之共同正犯，以共同實施犯罪構成要件行為之全部或
    一部；或雖參與實施犯罪構成要件以外之行為，但有為自己
    共同犯罪之意思為必要（最高法院88年度台上字第3181號判
    決意旨參照）。再者，檢察官就被告犯罪事實，應負舉證責
    任，並指出證明之方法，刑事訴訟法第161條第1項定有明文
    。因此，檢察官對於起訴之犯罪事實，應負提出證據及說服
    之實質舉證責任。倘其所提出之證據，不足為被告有罪之積
    極證明，或其指出證明之方法，無從說服法院以形成被告有
    罪之心證，基於無罪推定之原則，自難認定被告有此犯罪。
    經查：
　㈠本件甲○○曾於109年3月10月16時30分許，前往位於臺南市善
    化區之統一超商善良門市，以「交貨便」之方式，寄送內含
    其向中華郵政公司屏東民生路郵局申辦使用之帳號00000000
    000000號帳戶存摺及提款卡（下稱系爭帳戶）之包裹，至位
    於臺中市○區○○路00號1樓之統一超商科博館門市（下稱系爭
    地點），嗣林立倫於領取後交予辛○○，辛○○則交予真實姓名
    年籍均不詳之綽號「大牛」之人，及嗣後告訴人庚○○、乙○○
    、丁○○及己○○等人遭詐欺集團詐騙因而匯款轉入系爭帳戶等
    事實，雖為林立倫、辛○○所不爭執，並有相關證據足以佐證
    而先可認定（見原審111年3月24日、4月28日判決書第3至4
    頁）。然甲○○證稱：是自稱叫「郭凱麗」的人叫我寄給他，
    說收到之後會登記我的名字，我就可以拿到薪水；郭凱麗用
    通訊軟體LINE跟我要密碼，並叫我把密碼改成「663322」，
    對方都用LINE跟我聯繫等語（見警卷第29至31頁），顯無法
    自其證言知悉林立倫、辛○○與該「郭凱麗」或「大牛」之詐
    欺集團成員，有何關聯。且本件林立倫、辛○○雖坦承上開事
    實，惟均供稱未加入詐欺集團，且不知包裹內容物為何，亦
    否認領取前揭包裹有收受報酬（見警卷第8至9、23至24頁，
    偵卷第130至132頁，原審卷第126、160至161頁）。參以卷
    內亦乏其他證據可資證明其等於收受、轉交上開包裹時，已
    知悉或可得知悉包裹內容物為將作為詐欺集團成員使用之系
    爭帳戶，是自難以詐欺集團分工細緻，及其等係替第三人領
    取上開包裹，即擬制或推測其等於收受、轉交上開包裹時，
    主觀上已與「大牛」等詐欺集團成員具有詐欺取財之共同犯
    意聯絡。上訴意旨㈠所述，尚不足採。
　㈡證人即當時與林立倫通話之員警丙○○於本院審理時證稱：「
    （問：當初你直接前往找車主，請他配合到警局說明，是否
    如此？）是。（問：當初你到何處找到車主林立倫？）潭子
    區他的車籍地或戶籍地那邊。（問：當初你們是幾位警員一
    起過去？）我記得是2位。（問：你們穿著制服或便服？）
    便服。（問：警方到達林立倫的戶籍地後有何作為？）當天
    主要是請他父親通知他，因為當時我忘記他是在家裡面還是
    外面了，通知到以後我就跟他說有相關詐欺案件要請他來派
    出所說明，然後我就坐他的自小客車，因為他說做完筆錄他
    沒有交通工具不方便，所以就坐他的自小客車一起返回派出
    所。返回的過程中我有跟他提起關於包裹的事，他就說他也
    是受害者，所以他就在我面前打電話給，我忘記是不是給辛○○，就是他包裹交付的上手，在我面前打給他，我幫他錄音
    ，他就說『包裹的內容物是不是詐欺包裹？會不會對我有刑
    案前科的損害？』當然對方是說『沒有，完全不是』，這部分
    錄音檔我有交給當事人」、「（問：就你當時在戶籍地現場
    狀況的觀察，從林立倫先生去取用交通工具至你坐上他的車
    ，整個過程中林立倫是否有可能在警方沒注意到的狀況下先
    打電話給他朋友或其他的人？）打電話我覺得不太可能，但
    傳訊息我不太確定，因為過程中我們沒有看到他講電話，至
    於傳訊息，因為時間有點久，我不太確定。（問：當時林立
    倫先生在車上說要打電話給朋友，是他自己主動提起要這麼
    做的嗎？）主要是他說他交給他，當時上手跟他說完全就，
    應該說林立倫完全不知道這回事，他的意思是這樣，所以他
    想要自證清白，所以他提出主動打給他，請我幫他錄音。（
    問：是否表示林立倫先生主動表示要打給指示他去領取包裹
    的人，然後請警方用你的手機錄下過程？）是。」、「（問
    ：根據你之前提交給法院的110 年10月12日由你製作的偵查
    報告書記載，當時林立倫先生有開啟擴音，而且你報告中提
    到對方辛○○在通訊中表示『包裹是正常的』這幾個字，當時錄
    音中辛○○是否確實有提到『包裹是正常的』這些字眼？）有。
    （問：是否有印象當時辛○○如何形容請林立倫先生領取包裹
    的過程？）我記得林立倫詢問他包裹到底有沒有問題，他就
    說『放心，沒問題』，林立倫問是否會被警方調查或什麼的，
    他就說『放心啦，應該不會，包裹是正常的』，大概的內容就
    是這樣。」等語（見本院卷第181至184頁）。是自證人丙○○
    之證述可知，其係於案發後直接至林立倫家中請林立倫至派
    出所說明案情，且無證據可認林立倫於撥打電話予辛○○並請
    證人丙○○錄音前，已預先告知辛○○或辛○○已受其他詐欺成員
    之告知而刻意為上開錄音之情事，自不能以擬制或推測之方
    式，而遽認上開過程是其等為圖脫免罪責所為。上訴意旨㈡㈢
    所述，亦難採信。
　㈢林立倫固曾因犯加重詐欺取財罪及洗錢罪，經臺灣臺中地方
    法院以110年度金訴字第508號判處有期徒刑1年6月及1年3月
    ，嗣經上訴後，復經本院以111年度金上訴字第150號判處有
    期徒刑1年6月及1年2月確定等情，有上開判決書及臺灣高等
    法院被告前案紀錄表附卷可參（見本院1272號卷第40至41、
    89至119頁）。惟依該確定案件所認定之犯罪事實，係認林
    立倫「加入少年趙○琛（93年4月生，姓名年籍詳卷）與其他
    姓名年籍均不詳之成員所組成之詐欺集團（下稱本案詐欺集
    團）」，核與本案起訴事實「經由綽號為『大牛』之集團成員
    引介，加入所屬3人以上，以實施詐術為手段，而具有持續
    性或牟利性之有結構性詐騙集團組織」所指之詐欺集團並非
    相同，且該確定案件中所認定之犯罪時間為109年4月11日前
    ，顯在本案起訴之犯罪時間（109年3月13日）後，是自不能
    以林立倫嗣後曾犯相類似之案件，回溯推認為林立倫於受辛○○委託領取包裹時，即已加入詐欺集團，且其主觀上知悉或
    可得知悉本案包裹之內容物為將作為詐欺集團成員使用之系
    爭帳戶。再辛○○雖曾因犯參與犯罪組織罪、加重詐欺罪、一
    般洗錢罪，經臺灣新竹地方法院以109年度金訴字第29號判
    處罪刑，現仍未判決確定；及曾因涉犯加重詐欺取財罪、一
    般洗錢罪，經臺灣臺中地方檢察署檢察官以110年度偵字第1
    3216號提起公訴，現仍在臺灣臺中地方法院審理中等情，亦
    有上開起訴書、判決書及臺灣高等法院被告前案紀錄表附卷
    可參（見偵卷第203至209頁，本院1293號卷第25頁，本院12
    72號卷第121至149頁）。惟觀諸辛○○上開經起訴、判刑案件
    之犯罪事實中所指之詐欺集團（係指辛○○與案外人吳昊銓、
    蔡仁欽及其他真實姓名年籍不詳之人所參與），尚無從認與
    本案起訴事實所指之詐欺集團係屬同一，而辛○○於原審時供
    稱：新竹和臺中的案件都與本案無關等語（見原審卷第298
    頁），且本案尚乏積極證據足以證明上開經起訴、判刑案件
    之詐欺集團與本案詐欺集團相同，亦無證據足以證明辛○○於
    本案發生前已加入上開經起訴、判刑案件之詐欺集團。自不
    能以擬制或推測之方式，遽認辛○○於受「大牛」委託時，主
    觀上已知悉或可得知悉包裹之內容物為將作為詐欺集團成員
    使用之系爭帳戶，而與「大牛」等詐欺集團成員具有詐欺取
    財之共同犯意聯絡。是上訴意旨㈣所述，亦無足採。
　㈣公訴檢察官於本院審理時固稱：從本案間接證據可知，林立
    倫是刻意繞道去科博館的便利商店領取包裹，而一般人透過
    網路購物購買商品多會指定在自己戶籍地或工作地點附近的
    便利商店領取，且如無特別原因，不需要用別人的名義做為
    收件人，同時也不需要委託其他人領取包裹，從這些異常情
    況亦可知，林立倫領物時已知包裹上收件人並非辛○○。又辛○○雖辯稱包裹交給「大牛」，但本案既已可證明包裹的流向
    為辛○○，且後來詐欺集團也用人頭帳戶詐騙4名被害人，辛○○自應就此對他有利的事件提出足以查證之方法，惟其卻僅
    提出上開幽靈抗辯，故應可直接認定是辛○○本身使用人頭帳
    戶，並與詐欺犯罪組織相互合作詐騙4名被害人。原審認定
    被告無罪，有違經驗法則及論理法則等語（見本院卷第176
    至178頁）。惟本件尚乏積極證據足以證明辛○○上開經起訴
    、判刑案件之詐欺集團與本案詐欺集團相同，亦無證據足以
    證明辛○○於本案發生前已加入上開經起訴、判刑案件之詐欺
    集團等情，已如前述。且本案案發後辛○○於初次警詢時即供
    稱：係友人「大牛」請我幫忙領包裹，我沒有空，所以才請
    林立倫領，我已提供「大牛（蠻牛）」手機APP微信名稱「
    蠻牛」及微信帳號「ZXC085778」及對話紀錄予警方查證等
    語（見警卷第22至24、51頁），其所為辯解並非先後不一，
    且非僅空言否認犯行。參以本件起訴事實亦認林立倫、辛○○
    均係經由綽號「大牛」之集團成員引介，加入詐欺集團而共
    同詐騙告訴人，並非直接起訴辛○○為使用系爭帳戶之實行正
    犯等情（見起訴書第9頁），自不能以擬制或推測之方式，
    即認定林立倫、辛○○於收受、轉交上開包裹時，主觀上已與
    本案詐欺集團之成員具有詐欺取財之共同犯意聯絡甚明。從
    而，其等於本案中辯稱未加入詐欺集團，且不知包裹內容物
    為何等語，尚堪採信。
五、綜上所述，本件檢察官所舉證據不足以說服法院形成超越合
    理懷疑之心證程度，基於無罪推定之原則，應由檢察官承擔
    不利之訴訟結果責任，而為林立倫、辛○○無罪判決之諭知。
    原審以不能證明其等犯罪，而為無罪之諭知，認事用法與經
    驗法則及論理法則尚無不符，並據本院補充說明如上。檢察
    官上訴意旨仍就原審依職權所為之證據取捨以及心證裁量，
    再事爭執，其上訴為無理由，應予駁回。
據上論斷，應依刑事訴訟法第371條、第373條、第368條，判決
如主文。
本案經檢察官張良旭提起公訴，檢察官王宜璇提起上訴，檢察官
戊○○到庭執行職務。
中　　華　　民　　國　　111 　年　　7 　　月　　27　　日
　　　　　　　刑事第四庭　審判長法　官　蔡名曜
　　　　　　　　　　　　　　　　法　官　林宜民
　　　　　　　　　　　　　　　　法　官　邱鼎文
以上正本證明與原本無異。
被告不得上訴。
檢察官得依刑事妥速審判法第9條提起上訴。
如不服本判決，且有刑事妥速審判法第9條之上訴理由時，應於
收受送達後20日內向本院提出上訴書狀，其未敘述上訴理由者，
並得於提起上訴後20日內向本院補提理由書（均須按他造當事人
之人數附繕本）「切勿逕送上級法院」。因疫情而遲誤不變期間
，得向法院聲請回復原狀。

　　　　　　　　　　　　　　　　書記官　陳宜屏

中　　華　　民　　國　　111 　年　　7 　　月　　27　　日

刑事妥速審判法第9條
除前條情形外，第二審法院維持第一審所為無罪判決，提起上訴
之理由，以下列事項為限：
一、判決所適用之法令牴觸憲法。
二、判決違背司法院解釋。
三、判決違背判例。
刑事訴訟法第377條至第379條、第393條第1款規定，於前項案件
之審理，不適用之。